【裁判字號】    99,破抗,3
【裁判日期】    990708
【裁判案由】    破產終止
【裁判全文】
臺灣高等法院臺中分院民事裁定  99年度破抗字第3號
抗  告  人  華富塑膠企業股份有限公司
法定代理人  甲○○
上列抗告人因與相對人即破產管理人曾慶崇律師間破產終止事件
，對於民國九十九年四月十六日臺灣臺中地方法院所為裁定（九
十八年度執破字第六號），提起抗告，本院裁定如下：
    主  文
原裁定廢棄，發回臺灣臺中地方法院更為裁定。
    理  由
一、本件抗告人於民國九十七年十二月一日，向原法院聲請宣告
    破產，原法院以抗告人積欠之債務，共計新臺幣（下同）三
    億四千九百二十五萬九千五百二十八元，而其所有之資產總
    額約為一千一百七十三萬元，而抗告人前揭債務，其中員工
    薪資二百七十三萬四千五百三十三元、營利事業所得稅五十
    二萬六千一百四十四元，具有優先債權性質，現有資產扣除
    前揭優先債權，尚有約八百四十七萬元可供清償一般債權人
    。故抗告人之資產不足清償債務，然尚足以支應破產財團費
    用為由，於九十八年三月二十五日，以九十七年度破字第八
    四號裁定宣告抗告人破產，同時選任相對人為破產管理人。
    相對人於原法院所定申報債權期間截止後，以抗告人所有之
    財產，僅有現金六十九萬七千六百十四元及原物料機器設備
    ，其中原物料機器設備經鑑定結果，機器部分為三百十六萬
    五千六百元，原物料部分為二百八十萬九千三百元，合計破
    產財團為六百六十萬二千五百十四元，但抗告人積欠之稅捐
    債務，共計八百二十三萬七千六百五十三元，且另有稅捐滯
    納金一百八十四萬餘元及鑑定費用十四萬餘元尚未列計，顯
    見破產財團不敷清償財團費用，破產無實益，依破產法第一
    百四十八條規定，聲請裁定宣告破產終止。原法院依相對人
    之聲請意旨，裁定宣告破產終止。
二、抗告意旨略以：
    (一)原裁定援引永聯資產管理顧問有限公司（下稱永聯公司）
      之鑑定報告書，認伊之機器資產，超過十年耐用年限，已
      無殘值，惟伊之機器資產，乃尚在製造生產中之營運運轉
      機器，永聯公司根本不識該機器價值。
    (二)上開機器機組進口年限不一，計有三分之二以上未超過十
      年，且較新之機器尚不足五年，性能良好，否則，員工何
      以願意提供擔保金聲請假扣押。且包括德國製之特定先進
      機組，合計花費九千多萬元買受，僅估價三百十六萬元，
      實不合理。
    (三)原物料之市場行情，係呈上揚趨勢，永聯公司鑑價為不及
      市場價格一半，明顯偏低。又大陸買家因簽證赴臺手續尚
      未批准，彼等於一個月內必可來臺購買。爰請求廢棄原裁
      定，續行破產程序，再鑑定機器價值與靜待大陸買家購買
      等語。
三、按財團費用及財團債務，應先於破產債權，隨時由破產財團
    清償之。破產法第九十七條定有明文。次按破產宣告後，如
    破產財團之財產不敷清償財團費用及財團債務時，法院因破
    產管理人之聲請，應以裁定宣告破產終止。同法第一百四十
    八條亦著有規定。原法院依相對人之主張，認破產財團不敷
    清償財團費用，破產無實益而裁定宣告破產終止，固非無見
    。然財政部臺灣省中區國稅局（下稱中區國稅局）九十八年
    六月九日，以中區國稅徵字第０九八００三００三七號函覆
    相對人，認核估抗告人應納營業稅為八百二十三萬七千六百
    五十三元，應列為財團費用，惟該函文說明欄第三項業已敘
    明旨揭營業稅，係依據抗告人財產目錄所載之固定資產躉售
    物價指數計算表「按物價指數調整後未折餘額」合計數一億
    三千一百十六萬九千二百零三元，及九十六年度資產負債表
    帳載存貨三千三百五十八萬三千八百六十二元，所預估之應
    納金額，此有中區國稅局上揭函文在卷可稽。顯然原法院一
    方面依相對人之主張，認破產財團為六百六十萬二千五百十
    四元，又依抗告人財產目錄及資產負債表所載之財產，核估
    抗告人應納營業稅為八百二十三萬七千六百五十三元，因而
    認定破產財團不敷清償財團費用，尚屬率斷。抗告意旨指摘
    原裁定不當，求予廢棄，為有理由。又因上開事項，須由原
    法院詳為調查、充分說明，本院爰不自為裁定，將本事件發
    回原法院更為適法之裁定。
四、據上論結，本件抗告為有理由。依破產法第五條，民事訴訟
    法第四百九十二條，裁定如主文。
中    華    民    國    99    年    7     月    8     日
                民事第四庭    審判長法  官  陳蘇宗
                                    法  官  張浴美
                                    法  官  李寶堂
以上正本係照原本作成。
再為抗告應以適用法規顯有錯誤為理由。
如提起再抗告者應於裁定送達後10日內向本院提出抗告理由狀（
須按照他造人數附具繕本）並繳納抗告裁判費新臺幣1,000元，
同時委任律師或具有律師資格之關係人為代理人。
                                    書記官  林振甫
中    華    民    國    99    年    7     月    8     日
                                                      Ｖ

司法院資訊處製作；財團法人民間司法改革基金會備份。
